臺灣桃園地方法院民事簡易判決
111年度桃簡字第124號
原      告  吳季玲  
被      告  吳威樞  
上列當事人間請求返還借款事件，本院於民國111年5月30日言詞
辯論終結，判決如下：
    主      文
被告應給付原告新臺幣肆拾柒萬元，及自民國一一Ｏ年十二月十
三日起至清償日止，按年息百分之五計算之利息。
原告其餘之訴駁回。
訴訟費用由被告負擔。
本判決第一項得假執行，但被告如以新臺幣肆拾柒萬元為原告預
供擔保，則得免為假執行。
    事實及理由
一、原告主張：原告於民國95年9月19日借款新臺幣（下同）21
     萬元，又於95年10月19日借款26萬元予被告，款項均已匯
     入被告大園農會0000000000000號帳戶，然被告迄未返還，
     故依消費借貸之法律關係提起本件訴訟，請求返還借款。
     並聲明：被告應給付原告47萬元，及自支付命令送達翌日
     起至清償日止，按年息5%計算之利息。
二、被告則以：關於上開匯款，被告是持永盛紙業有限公司（下
     稱永盛紙業）開立之支票向原告調現，該公司為幸福集團
     之子公司，票信良好，應有兌現。又被告配偶於96年10月2
     2日尚有代被告清償10萬元之借款，被告另有變賣黃金以償
     還之，故本件借款應已清償，原告再為請求為無理由。並
     聲明：原告之訴駁回。
三、本院之判斷：
(一)按當事人主張有利於己之事實者，就其事實有舉證之責任，
    民事訴訟法第277 條前段定有明文；具體而言，主張權利存
    在者，應就權利發生之要件事實負舉證責任，主張權利不存
    在或消滅者，則應就權利障礙、消滅、排除等要件事實負舉
    證責任。以本件之情形，兩造間就消費借貸契約之合意及借
    款之交付，為原告借款返還請求權之發生要件，應由原告負
    責舉證；而借款已經清償之事實，則為原告權利之消滅事由
    ，而應由被告負舉證之責，首先說明。
(二)原告於95年9月19日匯款21萬元，又於95年10月19日匯款26
    萬元至被告大園農會0000000000000號帳戶之事實，已據原
    告提出匯款申請書2紙為據，且被告於言詞辯論時亦自陳有
    收到此等款項，原告有交付47萬元予被告之事實，應可認定
    。
(三)又關於上開款項交付之原因，原告主張為無擔保之單純借款
    ，被告則辯稱其係持業務上向其他廠商收受之支票，向原告
    調現（見本院卷第26頁反面）。然無論被告所辯真實與否，
    所謂支票調現，運作上應係指執票人先持票載發票日尚未屆
    至之遠期支票為擔保，向他人借用現金，待發票日屆至後，
    再由貸與人直接將支票兌現以為清償，或由借用人清償款項
    以贖回支票；此於法律上仍應評價為消費借貸之法律關係，
    至於支票之交付則僅係債權之擔保或約定之還款方式，並不
    影響此一法律關係之本質。從而，原告主張兩造間係基於消
    費借貸契約而交付上開款項，亦足認屬實。
(四)再就上開借款之清償一節，被告雖辯稱其交付永盛紙業開立
    之支票向原告調現，嗣後支票應有兌現等語，然就其交付支
    票之付款銀行、票號、張數、票面金額等節，均無法特定，
    而無從查考。其雖又提出手稿1紙，以其上記載「96.10.22
    丽華還100,000(存華南)」之文字（見本院卷第17頁），主
    張其配偶陳麗華有代為清償10萬元之借款予原告；然原告提
    出之華南銀行帳戶存摺明細，卻顯示其帳戶於96年間並無任
    何收受匯款或存款之紀錄（見本院卷第28頁），上開記載是
    否合乎實際，顯屬有疑，應不足證明清償此筆款項之事實。
    此外，被告復未能提出向原告清償借款之其他證據，其辯稱
    借款已經清償，即非可採。
(五)綜上，原告與被告有借貸之合意，原告並已交付借款47萬元
    予被告，均足以認定，被告辯稱借款已經清償一節，則無法
    證明，原告本件請求被告返還借款47萬元，即有理由，應予
    准許。
(六)又消費借貸契約未定返還期限者，貸與人得定1個月以上之
    相當期限，催告返還；給付無確定期限者，債務人於債權人
    得請求給付時，經其催告而未為給付，自受催告時起，負遲
    延責任。其經債權人起訴而送達訴狀，或依督促程序送達支
    付命令，或為其他相類之行為者，與催告有同一之效力。遲
    延之債務，以支付金錢為標的者，債權人得請求依法定利率
    計算之遲延利息。其利率未經約定，亦無法律可據者，週年
    利率為5%，為民法第478條、第229條第2項、第233條第1項
    前段、第203條分別明定。本件原告對被告之借款返還請求
    權並未定有確定給付期限，且無證據可認原告於聲請支付命
    令前已有向被告催告返還，故其就上開47萬元，應得請求自
    支付命令送達滿1個月之翌日即110年12月13日（見司促卷第
    15頁）起至清償日止，按年息5%計算之利息；逾此範圍之利
    息請求則無理由，應予駁回。
四、綜上所述，原告依消費借貸之法律關係，請求被告給付如主
    文第1項所示，為有理由，應予准許；逾此範圍之請求則無
    理由，應予駁回。
五、本判決第1項係適用簡易訴訟程序所為被告敗訴之判決，依
    民事訴訟法第389條第1項第3款之規定，應依職權宣告假執
    行；並依民事訴訟法第436條第2項、第392條第2項規定，依
    職權宣告被告如為原告預供擔保，則得免為假執行。
六、本件結論已臻明確，兩造其餘攻擊防禦方法及所提證據，經
    審酌均不至影響判決結果，故不逐一論述。
七、訴訟費用負擔之依據：民事訴訟法第79條。本件雖為一部勝
    訴一部敗訴，但原告敗訴部分比例甚微，且為不併計訴訟標
    的價額之利息請求，故斟酌此情，仍命訴訟費用由被告全部
    負擔。　　
中　　華　　民　　國　　111 　年　　6 　　月　　17　　日
                  桃園簡易庭  法  官  陳逸倫
以上為正本係照原本作成。
如不服本判決，應於送達後20日內，向本院提出上訴狀並表明上
訴理由，如於本判決宣示後送達前提起上訴者，應於判決送達後
20日內補提上訴理由書（須附繕本）。
如委任律師提起上訴者，應一併繳納上訴審裁判費。   
中　　華　　民　　國　　111 　年　　6 　　月　　17　　日
                              書記官  潘昱臻